【裁判字號】    97,交易,522
【裁判日期】    980203
【裁判案由】    過失致死
【裁判全文】
臺灣臺中地方法院刑事判決             97年度交易字第522號
公  訴  人  臺灣臺中地方法院檢察署檢察官
被      告  乙○○
上列被告因過失致死案件，經檢察官提起公訴（97年度偵字第11
099號），本院判決如下：
    主    文
乙○○因過失致人於死，處有期徒刑捌月。
    犯罪事實
一、乙○○於民國97年3月30日下午2時30分許，駕駛車牌號碼H7
    －0683號自用小客車，沿臺中縣豐原市○○○道○段由東往
    西方向行駛，行經豐原市○○○道○段與仁洲街之交岔路口
    前時，其本應注意行車時速不得超過每小時50公里，且應注
    意汽車行駛時之車前狀況，並隨時採取必要之安全措施，而
    依當時情形，並無不能注意之情事，竟疏未注意，仍貿然以
    時速約80公里之速度超速行駛，復疏未注意車前狀況，即欲
    穿越上開交岔路口。適有邱圖坤騎乘車牌號碼JVR－752號重
    型機車，亦沿豐原市○○○道○段由東往西同向行駛在乙○
    ○之右前方，於行經上開交岔路口時，亦本應注意行駛至交
    岔路口欲轉彎時，無標誌或標線者，在內側車道設有禁行機
    車標線者，應依兩段方式進行左轉，不得由內側或其他車道
    左轉，而依當時情形，並無不能注意之情事，亦疏未依兩段
    方式左轉，即騎乘其機車貿然左轉。乙○○因閃避及煞車不
    及，致其所駕駛之前開自用小客車右前車頭撞擊到邱圖坤所
    騎乘之前開重型機車左側車身，造成邱圖坤人車倒地，因而
    受有頭部外傷、顱腦挫傷等傷害，經送醫院急救，仍因傷重
    不治而死亡。而乙○○於案發後則留在現場等候，並在警員
    尚未知悉何人肇事前，主動向前來處理之警員表明係其肇事
    ，進而接受本件裁判。
二、案經邱圖坤之子丙○○告訴及臺灣臺中地方法院檢察署檢察
    官據報相驗後自動檢舉偵查起訴。
    理    由
一、訊據被告乙○○對其於上開時間、地點，駕駛H7－0683號自
    用小客車肇事之過失犯行坦承不諱，核與被害人家屬丙○○
    於警詢及偵查中指述被害人邱圖坤因本件車禍死亡等情相符
    ，並有道路交通事故現場圖1份、道路交通事故調查報告表
    (一)(二)各1份、現場照片34張附於相驗卷可稽。而被害人邱圖
    坤因本件車禍，受有頭部外傷、顱腦挫傷等傷害，經送醫急
    救，惟仍因傷重不治死亡等情，亦有行政院衛生署豐原醫院
    診斷證明書1份附於相驗卷可按，復經臺灣臺中地方法院檢
    察署檢察官督同檢驗員相驗屬實，製有相驗筆錄、相驗屍體
    證明書及檢驗報告書各1份附於相驗卷可參。按駕駛人行駛
    時，行車速度應依速限標誌之規定；且車輛行駛時，駕駛人
    應注意車前狀況，並隨時採取必要之安全措施，道路交通安
    全規則第93條第1項、第94條第3項分別定有明文。被告駕駛
    自用小客車自應注意上開交通安全規定，且依事發當時之客
    觀狀況為「天候晴、日光自然光線、柏油路面乾燥且無缺陷
    、無障礙物、視距良好」等情，有道路交通事故調查報告表
    (一)在卷可參，顯見被告於事發當時並無不能注意之情事。而
    上開肇事路段之行車限速，依卷附現場照片所示之速限標誌
    為時速50公里，且依卷附道路交通事故調查報告表(一)及現場
    圖所示，被告所駕駛之自用小客車在肇事現場柏油路面所遺
    留之煞車痕長達35公尺，對照一般公路汽車煞車距離、行車
    速度對照表研判，其行車時速約為80公里，顯已違規超速行
    駛，並疏未注意右前方之被害人機車行向，終因閃避及煞車
    不及而肇事，其當有過失甚明。另按機器腳踏車行駛至交岔
    路口，其轉彎，應依標誌或標線之規定行駛，無標誌或標線
    者，在內側車道設有禁行機車標誌或標線者，應依兩段方式
    進行左轉，不得由內側或其他車道左轉，道路交通安全規則
    第99條第2項第1款亦有明文，依卷附道路交通事故現場圖及
    現場相片所示，被告所駕駛之自用小客車係右前車身及右檔
    風玻璃受損，被害人重機車則係左側車身受損；且被告所駕
    駛自用小客車於肇事當時煞車後之車行方向，係自外側車道
    由右往左偏向內側車道，而停止於上開交岔路口近內側車道
    處，而被害人所騎乘之機車亦橫倒於內、外側車道（車身約
    有3分之2在內側車道），可知被告係為閃避被害人之機車而
    向左偏行，於撞擊時，被害人所在位置並非直行於機車優先
    車道上。又被告業於警詢中供稱：行至肇事路口時，右前方
    重機車JRV－752由機車優先車道向左切入內側行駛等語，及
    於本院審理時供稱：被害人從機車道突然左轉等語，足見被
    害人於車禍發生當時係要向左轉彎無疑。再依卷附相片得知
    該路段內側車道設有「禁行機車」之標線，則被害人騎乘機
    車於上開交岔路口欲左轉時，本應依兩段方式左轉，卻疏未
    注意即貿然左轉，致被告所駕駛之自用小客車閃避不及而發
    生碰撞，其亦有過失。另本件經送臺灣省臺中縣區車輛行車
    事故鑑定委員會鑑定結果亦認：被告與被害人均有過失，有
    該委員會97年12月17日中縣鑑字第0975503184號函附鑑定意
    見書1份附於本院卷可參（上開鑑定意見書並未論及被告有
    超速之肇事因素，及被害人應係未依兩段方式左轉之疏失，
    則該鑑定意見書與本院認定不符之部分，自為本院所不採，
    併此敘明），益徵被告、被害人就上開車禍事故均有過失，
    且被告之過失與被害人之死亡間，亦有相當因果關係。是本
    件事證明確，被告之過失犯行洵堪認定。
二、核被告所為，係犯刑法第276條第1項之過失致人於死罪。被
    告於肇事後，在現場等候，並在警員尚未知悉何人肇事前，
    主動向前來處理之警員表明係其肇事，此有臺中縣警察局豐
    原分局豐原交通小隊道路交通事故肇事人自首情形紀錄表在
    卷可參，應認符合自首之要件，爰依刑法第62條前段之規定
    減輕其刑。爰審酌被告與被害人均有過失、被告之素行與智
    識程度、被告尚未與被害人家屬達成和解，及其犯罪後之態
    度等一切情狀，量處如主文所示之刑。
據上論斷，應依刑事訴訟法第299條第1項前段，刑法第276條第1
項、第62條前段，刑法施行法第1條之1第1項，判決如主文。
本案經檢察官甲○○到庭執行職務。
中    華    民    國    98    年    2     月    3     日
                  交通法庭    法  官  簡源希
上為正本係照原本作成。
如不服本判決，應於收受判決後10日內向本院提出上訴書狀，並
應敘述具體理由；其未敘述上訴理由者，應於上訴期間屆滿後20
日內向本院補提理由書（均須按他造當事人之人數附繕本）「切
勿逕送上級法院」。
                              書記官  黃雅青
中    華    民    國    98    年    2     月    3     日
附錄論罪科刑法條：
刑法第276條第1項
因過失致人於死者，處2年以下有期徒刑、拘役或2千元以下罰金
。


司法院資訊處製作；財團法人民間司法改革基金會備份。
